臺灣彰化地方法院民事判決　99年度訴字第929號
原　　　告　陶怡佃
訴訟代理人　李淵源律師
被　　　告　陶鵬而
受告知人　　彰化縣和美鎮農會
法定代理人　楊萬吉
代　理　人　葉順興
上列當事人間請求分割共有物事件，本院於民國99年12月30日言
詞辯論終結，判決如下：
    主      文
兩造共有彰化縣和美鎮○○段第1299地號、地目田、面積1853平
方公尺土地與其上同段770建號即門牌號碼：彰化縣和美鎮○○
路183號建物准予變價分割。所得價金兩造各得2分之1。
訴訟費用新臺幣49,708元，由兩造各負擔2分之1。
    事實及理由
一、按應有部分有抵押權或質權者，其權利不因共有物之分割而
    受影響，但有下列情形之一者，其權利移存於抵押人或出質
    人所分得之部分：（一）權利人同意分割；（二）權利人已
    參加共有物分割訴訟；（三）權利人經共有人告知訴訟而未
    參加，民法第824條之1第2項定有明文。又訴訟之結果，於
    第三人有法律上利害關係者，法院得於第一審或第二審言詞
    辯論終結前相當時期，將訴訟事件及進行程度以書面通知該
    第三人；前項受通知人得於通知送達後5日內，為第242條第
    1項之請求；第1項受通知人得依第58條規定參加訴訟者，準
    用前條之規定，民事訴訟法第67條之1亦有明文。查兩造共
    有坐落彰化縣和美鎮○○段第1299地號、地目田、面積1853
    平方公尺土地（下稱系爭土地），登記設定最高限額抵押權
    予受告知人彰化縣和美鎮農會，有土地登記謄本在卷可稽，
    本院爰據原告之聲請與前述法條之規定，予以告知訴訟，合
    先敘明。
二、原告之主張與聲明：系爭土地與坐落其上同段770建號建物
    （下稱系爭不動產）為兩造共有，應有部分各2分之1，無不
    能分割之約定，亦無因物之使用目的不能分割之情形，奈因
    不能協議分割，且又無法為原物分割，爰聲明請求：系爭不
    動產准予變價分割，所得價金由兩造各得2分之1。
三、被告陳稱同意變價分割等語。
四、原告之主張，提出相符之土地、建物登記謄本、地籍圖謄本
    、建物使用執照申請書影本等為證，被告亦無爭執，自堪信
    為真正。且本院審酌前述建物係屬鋼筋混凝土造、鋼架造，
    主要用途為長期照護機構，並系爭土地依彰化縣政府98年7
    月3日府地用字第0980142421號函核准變更編定，限依其社
    會福利設施事業計畫作為老人長期照顧中心使用等情，系爭
    不動產自難予原物分割。爰認原告聲明請求之准予變價分割
    ，並將所得價金由兩造各得2分之1為合法適當，應予准許。
結論：原告之訴有理由，並依民事訴訟法第80條之1，判決如文
主。
中    華    民    國    100    年    1    月    13    日
                  民事第三庭   法  官  洪  榮  謙
以上正本係照原本作成。
如對判決上訴，應於判決送達後20日內向本院提出上訴狀。如委
任律師提起上訴者，應一併繳納上訴審裁判費。
中    華    民    國  100    年    1    月    13   日
                                書記官  蔡亦鈞